【裁判字號】    98,消債清,5
【裁判日期】    980406
【裁判案由】    聲請清算程序
【裁判全文】
臺灣高雄地方法院民事裁定             98年度消債清字第5號
聲  請  人  甲○○
                        號
上列聲請人因消費者債務清理事件聲請進行清算程序，本院裁定
如下：
    主  文
聲請人甲○○自中華民國九十八年四月六日下午四時起開始清算
程序。
命司法事務官進行本件清算程序。
    理  由
一、按債務人不能清償債務或有不能清償之虞者，得依本條例所
    定更生或清算程序，清理其債務；債務人對於金融機構因消
    費借貸、自用住宅借款、信用卡或現金卡契約而負債務，在
    聲請更生或清算前，應提出債權人清冊，以書面向最大債權
    金融機構請求協商債務清償方案並表明共同協商之意旨。次
    按法院開始清算程序之裁定，應載明其年、月、日、時，並
    即時發生效力；又法院裁定開始更生或清算程序後，得命司
    法事務官進行更生或清算程序，必要時，得選任律師、會計
    師或其他適當之自然人或法人一人為監督人或管理人。消費
    者債務清理條例第3 條、第151 條第1 項、第83條第1 項第
    16條第1 項分別定有明文。
二、本件聲請意旨略以：聲請人因信用卡契約，致積欠金融機構
    高達新臺幣（下同）634,511 元之債務，而無法清償，前已
    提出債權人清冊，以書面向最大債權金融機構請求共同協商
    債務清償方案，惟協商不成立。因聲請人現已無工作，僅能
    於長子家中照顧小孩，而由長子每月支付5,000 元供聲請人
    使用；又因聲請人名下僅有1 部車輛、新光人壽保險公司股
    份有限公司保單3 份、太子建設公司股權1,000 股、台新金
    控股份有限公司股票216 股、宏遠證券股份有限公司股票20
    0 股等財產，而已無法清償所積欠之債務，在聲請人未經法
    院裁定開始更生程序或許可和解或宣告破產之情形下，爰依
    法向本院聲請清算等語。
三、經查：
（一）聲請人所主張之事實，業據其提出財產及收入狀況說明書
      、債權人清冊、財團法人金融聯合徵信中心當事人查詢個
      人資料（信用報告）回覆書、財政部臺灣省南區國稅局95
      、96年度綜合所得稅各類所得資料清單暨財產歸屬資料清
      單、前置協商不成立通知書、戶籍謄本、車輛行車執照、
      存摺影本、勞工保險被保險人投保資料、新光人壽保險公
      司人壽保險保單等為證。
（二）而由聲請人所提出之勞工保險被保險人投保資料所示，聲
      請人於95年11月1 日，即自新光人壽保險股份有限公司退
      保，爾後即任何無勞工保險之投保紀錄（見本院卷第17頁
      ），又其於96年間，全年收入僅有151,846 元，而收入來
      源分別為來自新光金融控股股份有限公司、中華工程股份
      有限公司、全國加油站股份有限公司、新光人壽保險股份
      有限公司職工福利委員會、臺灣新光保險經紀人股份有限
      公司及新光人壽保險股份有限公司高雄縣分公司，而金額
      則分別由549 元至140,306 元不等此有聲請人前所提出之
      財政部臺灣省南區國稅局96年度綜合所得稅各類所得資料
      清單在卷可憑（見本院卷第15、65頁）。由上開聲請人之
      投保資料，以及96年間所得來源以觀，因聲請人之所得來
      源零散，且除自臺灣新光保險經紀人股份有限公司領取
      140,30 6元外，其餘均為僅有數百元至數千元之收入，由
      此收入結構以觀，堪認聲請人主張其現已無業，上開收入
      部分為先前買賣股票紅利配息所得等語，尚非不可採信。
（三）又現聲請人名下僅有車輛1 部、新光人壽保險公司人壽保
      險保單、及少量之股票等事實，亦據聲請人提出上開財政
      部臺灣省南區國稅局財產歸屬資料清單，以及車輛行車執
      照、存摺影本及新光人壽保險公司人壽保險保單等為證，
      亦堪信為真實。由上開聲請人所提出之財產資料所示，聲
      請人所擁有之車輛，係1993年，即民國82年出廠，迄今已
      逾10年，又聲請人所有之股票，總股數亦僅餘千餘股之零
      股，價值不多，至聲請人所有之保險單，亦因曾以保單質
      借之故，故至98年2 月5 日止，以其保單價值準備金扣除
      其借款之結果，亦僅餘45,954元，此經本院依職權向新光
      人壽保險股份有限公司函查無訛，此有該公司98年3 月25
      日（98）新壽法務字第0162號函在卷可稽，則在聲請人所
      積欠之債務，至少已達634,079 元之情形下，此有上述財
      團法人金融聯合徵信中心當事人查詢個人資料（信用報告
      ）回覆書附卷可證，依聲請人現有財產狀況及無工作致無
      收入等情事，堪認聲請人已不能清償上揭債務。本件復查
      無債務人有消債條例第6 條第3 項、第8 條或第82條第2
      項所定駁回清算聲請之事由存在，則債務人聲請清算，尚
      屬有據。
四、綜上所述，聲請人既已達不能清償債務之程度，其中無擔保
    或無優先權之債務在1200萬元以下，已踐履前置協商程序，
    有前置協商不成立通知書在卷可證（見本院卷第10頁），且
    未經法院裁定開始清算程序或宣告破產，則聲請人聲請清算
    ，依上規定所示，自無不合而應予准許，爰併依首揭條文命
    司法事務官進行本件清算程序。
五、依消費者債務清理條例第11條第1 項、第83條第1 項、第16
    條第1 項，裁定如主文。
中    華    民    國    98    年    4     月    6     日
              民事第六庭    法      官  李怡諄
上為正本係照原本作成。
本件不得抗告。
本裁定已於98年4月6日下午4時公告。
中    華    民    國    98    年    4     月    6     日
                            書  記  官  陳建琪


司法院資訊處製作；財團法人民間司法改革基金會備份。
